# 同一控制下企业合并，被合并方留存收益归原股东所有。

提问人：tony868lamy 时间：2011-08-28 01:55:23
同一个集团的两公司A和B，A公司 2008 年 6 月 30 日签订收购协议，收购B公司90%股权，同时约定A公司 2008 年 6 月 30 日前累计未分配利润归原股东所有。 2008 年 12 月 31 日确定为合并日，合并方A长期股权投资初始成本如何确认？（长期股权投资准则）如下会计处理方法是否合适？虽然收购协议是在 2008 年 6 月 30 日签定，但交易的完成日期应当为合并日，收购协议签定日和评估基准日等均不能作为交易的完成日，因此收购方购买的是被收购方 2008 年 12 月 31 日的净资产，长期股权投资初始计量应以合并日（ 2008 年12 月 31 日）被收购方账面净资产减去 08 年 6 月 30 日前累计未分配利润的金额按照收购方的持股比例计算确定。是否需要在出售日要求股东会做出分红决议作为股权转让协议的补充要件？同时在被合并方确认应付利润，调减净资产账面值。合并日定在 2008 年 12 月31 日是否合适？如以上案例 2008 年 7 月 1 日以后的经营风险与报酬由受让方享有。

回答人：chenyiwei
1 、如有可能，尽可能要求被合并方就 2008 年 6 月 30 日的累计未分配利润作出分配决议，并调整到应付股利。以调整后的净资产作为账务处理的基础。对于盈余公积等不能分配的留存收益，可以由原股东给予购买方对应的现金补偿，或者调整股权收购价格。 2 、合并日的确定是综合考虑多个因素的结果。开始享有收益和承担经营风险的时点是一个考虑因素，但不是唯一的因素。

回答人：chenyiwei
回复 tony868lamy 的帖子
比较适合于作为合并对价的调整。长期股权投资仍按被合并方净资产的相应份额确认。

提问人：zxxiao2007 时间：2013-11-18 10:21:32
转让方：在未进行股利分配的前提下合并层面的投资收益=实际支付价+2008年 6 月 30 日累计未分配利润-被收购方账面净资产对么

回答人：chenyiwei
大体上是这样。